臺灣臺中地方法院民事判決　　　　　　 100年度訴字第2635號
原　　　告　蔡守士
被　　　告　張仁彥
上列當事人間損害賠償事件，本院於100年12月7日言詞辯論終結
，判決如下：
    主      文
原告之訴駁回。
訴訟費用新臺幣貳萬零捌佰元由原告負擔。
    事實及理由
壹、陳述及答辯要旨：
一、原告方面：
  (一)原告起訴主張：緣被告於民國98年11月25日下午，因運送汽
    車材料至公司客戶處，騎駛車牌號碼L5Y-821 號重型機車，
    沿臺中市○○路往東山地下道方向行駛，明知行經行人穿越
    道，遇有行人穿越時，無論有無交通指揮人員指揮或號誌指
    示，均應暫停讓行人先行通過及機車行駛時應注意車前狀況
    ，隨時保持停煞之狀態。而依當時之情狀，並無不能注意之
    情事，竟疏於注意及此，遂於同日下午5時7分許，騎駛上開
    機車途經東山路與東山路1 段33巷口時，未注意前方邱雪娥
    正行於行人穿越道，應暫停車禮讓其通過，致不慎發生碰撞
    ，造成邱雪娥倒地後，仍於同年12月31日下午1 時16分許不
    治死亡。原告為邱雪娥之子，被告之行為所造成之結果致使
    原告所受之精神痛苦，實非筆墨所能形容，爰依民法第194
    條請求被告給付原告新臺幣（下同）200 萬元之精神慰撫金
    。
  (二)並聲明：1.被告應給付原告200 萬元。2.訴訟費用由被告負
    擔。
二、被告則以：
  (一)本件車禍被告有過失，但邱雪娥亦與有過失，請求過失相抵
    。原告請求精神慰撫金200 萬元金額過高，被告目前失業，
    生活也有困難，無法負擔。原告已領取強制汽車責任保險理
    賠金75萬元。
  (二)並聲明：1.原告之訴駁回。2.訴訟費用由原告負擔。
貳、法院之判斷：
一、被告於98年11月25日下午，騎駛車牌號碼L5Y-821 號重型機
    車，沿臺中市○○路往東山地下道方向行駛，明知行經行人
    穿越道，遇有行人穿越時，無論有無交通指揮人員指揮或號
    誌指示，均應暫停讓行人先行通過及機車行駛時應注意車前
    狀況，隨時保持停煞之狀態。而依當時之情狀，並無不能注
    意之情事，竟疏於注意及此，遂於同日下午5時7分許，騎駛
    上開機車途經東山路與東山路1 段33巷口時，未注意前方邱
    雪娥正行走於行人穿越道，應暫停車禮讓其通過，致不慎發
    生碰撞，造成邱雪娥倒地後，受有外傷性顱內出血及中樞衰
    竭等傷害。經送醫急救後，仍於同年12月31日下午1 時16分
    許不治死亡等情，為兩造所不爭執，並有本院99年度交訴字
    第102號刑事判決在卷可憑，本院採之為判決基礎。
二、按汽車行駛時，駕駛人應注意車前狀況及兩車併行之間隔，
    並隨時採取必要之安全措施；汽車行經行人穿越道，遇有行
    人穿越時，無論有無交通指揮人員指揮或號誌指示，均應暫
    停讓行人先行通過；行人穿越道路，有交通指揮人員指揮或
    有燈光號誌指示者，應依交通指揮人員之指揮或號誌之指示
    前進，道路交通安全規則第94條第3 項、第103 條第2 項、
    第134條第4款分別定有明文。被告駕駛車輛自應注意上述道
    路交通安全規定，且觀諸本院依職權調閱之臺灣臺中地方法
    院檢察署相驗卷宗所附之現場照片及道路交通事故調查報告
    表(一)，當時天候晴、夜間有照明、路面乾燥、無缺陷、無障
    礙物且視距良好，依當時路況及天候，被告並無不能注意之
    情形，其疏未注意車前狀況，行經行人穿越道未禮讓行人先
    行，而發生本案車禍，並致邱雪娥死亡，則被告自有過失，
    且被告之過失駕駛行為與邱雪娥之死亡，具相當因果關係，
    此為被告自承在卷。另本件車禍之目擊者賴建隆於警詢時稱
    ：伊在肇事地點旁擺攤販賣蔥油餅，伊見一部重機車與一個
    行人發生車禍，機車是由北屯路方向沿東山路往東山地下道
    直行，行人是由東山路33巷口橫越馬路，當時機車行駛之車
    道方向號誌是綠燈，行人穿越馬路是闖紅燈，撞到後雙方人
    車倒地，機車騎士將自己機車扶正等語，此有上開卷宗所附
    之臺中市○○○道路交通事故談話紀錄表可參，則邱雪娥闖
    紅燈橫越馬路，違反上開交通安全規則，亦同有過失。被告
    主張邱雪娥亦有過失，為有理由，本院斟酌被告與邱雪娥之
    前開過失程度，邱雪娥闖紅燈橫越馬路之違規情節嚴重，認
    邱雪娥對其死亡之發生應負擔70%之責任。
三、按因故意或過失，不法侵害他人之權利者，負損害賠償責任
    ；不法侵害他人致死者，被害人之父、母、子、女及配偶，
    雖非財產上之損害，亦得請求賠償相當之金額，民法第184
    條第1 項前段、第194 條分別定有明文。被告因上開過失，
    致邱雪娥死亡，自應負損害賠償責任。原告主張其為邱雪娥
    之子，邱雪娥因上開車禍事件死亡，有臺灣臺中地方法院檢
    察署相驗屍體證明書及戶籍謄本在卷可憑，則原告依民法第
    194 條向被告請求非財產上之損害賠償即慰撫金，即有理由
    。
四、按慰藉金之賠償須以人格權遭遇侵害，使精神上受有痛苦為
    必要，其核給之標準固與財產上損害之計算不同，然非不可
    斟酌雙方身分資力與加害程度，及其他各種情形核定相當之
    數額（最高法院51年台上字第223 號判例意旨參照）。查原
    告目前就讀大學，現為出家人，名下無財產；被告技術學院
    畢業，現待業中，名下亦無財產，99年度之薪資所得為281,
    618 元等情，為兩造所不爭執，並有稅務電子閘門所得調件
    明細表二份足憑。邱雪娥係原告之母，原告自承邱雪娥與其
    並未同住，而是與其兄蔡守三同住，且蔡守三於99年6 月18
    日本院99年度交訴字第102 號刑事案件中陳稱：伊不知道原
    告行蹤，曾於98年12月底報失蹤，邱雪娥有二子，即伊與原
    告，被告已依照調解條件全部給付伊85萬元等語（參見本院
    99年度交訴字第102 號刑事卷宗第47頁），且上開85萬元賠
    償金包含強制責任除及第三人責任險等情，亦有本院99年度
    司中調字第822 號調解程序筆錄在卷可憑（同上卷第16頁）
    ，則參以原告於邱雪娥過世前並未與邱雪娥同住，而邱雪娥
    生前扶養、照料係由原告之兄蔡守三負責，甚至連原告之家
    人亦不知原告當時之下落，顯見原告與其家人之牽絆不深，
    是原告因邱雪娥死亡所受之精神上痛苦，自難認超過其兄蔡
    守三。本院爰審酌上開情形暨兩造之身分、地位、經濟能力
    、社會經濟狀況，及原告之兄蔡守三於上開刑案案件中已與
    被告以85萬元達成和解等一切情狀，認原告請求200 萬元之
    精神慰撫金，尚屬過高，應核減為85萬元為適宜。
五、按損害之發生或擴大，被害人與有過失者，法院得減輕賠償
    金額，或免除之，民法第217 條第1項定有明文。民法第194
    條之權利，係間接被害人得請求賠償之特例。上述請求權，
    自理論言，雖係固有之權利，然其權利既係基於侵權行為整
    個要件而發生，則此權利人縱係間接被害人，亦不能不負擔
    直接被害人之過失，倘直接被害人於損害之發生或擴大與有
    過失時，依公平之原則，亦應有民法第217 條過失相抵規定
    之適用，最高法院73年度台再字第182 號判例要旨、72年度
    台上字第446 號判決要旨可資參照。本件邱雪娥對本件交通
    事故發生既與有過失，則原告請求被告賠償精神慰撫金時，
    亦應有民法第217條第1項過失相抵之適用。本件車禍之發生
    ，邱雪娥既因應就所生之損害負70% 之過失責任，已詳如上
    述，則揆之民法第217條第1項之規定，自應據此減輕被告之
    賠償金額，則依前述比例減輕被告賠償金額70% 後，被告應
    賠償原告之金額為255,000元《計算式：85000030%＝2550
    00）。
六、另按保險人依本法規定給付之保險金，視為加害人或被保險
    人損害賠償之一部分；加害人或被保險人受賠償請求時，得
    扣除之，強制汽車責任保險法第32條定有明文。經查，原告
    因本件事故，已受領強制責任保險理賠金75萬元，此為原告
    所自承，亦為被告所不爭執，依上開說明，該保險給付金額
    應自本件損害賠償金額中扣除，惟原告領取之強制責任保險
    理賠金已超過本件被告應賠償之金額，是原告請求被告給付
    200 萬元，顯無理由，應予駁回。
七、本件為判決之基礎已臻明確，兩造其餘之陳述及所提其他證
    據，經本院斟酌後，認為均於判決之結果無影響，自無庸逐
    一論述，併此敘明。
八、據上論結，原告之訴無理由，依民事訴訟法第78條，判決如
    主文。
中    華    民    國   100    年    12    月    30    日
                  民事第二庭  法  官  黃裕仁
正本係照原本作成。
如對本判決上訴，須於判決送達後20日內向本院提出上訴狀。如
委任律師提起上訴者，應一併繳納上訴審裁判費。
中    華    民    國   100    年    12    月    30    日
                              書記官  司立文